【裁判字號】    88,簡上,372
【裁判日期】    900921
【裁判案由】    給付會款
【裁判全文】
臺灣板橋地方法院民事判決    八十八年度簡上字第三七二號
    上  訴  人  乙○○○
    訴訟代理人  丙○○
    被上訴人    甲○○
右當事人間請求給付會款事件，上訴人對於中華民國八十八年九月九日本院板橋簡易
庭八十八年度板簡字第一０六四號第一審判決提起上訴，本院判決如左：
    主      文
原判決關於命上訴人給付超過新台幣拾壹萬貳仟伍佰元部分，及該部份假執行之宣
告，暨訴訟費用之裁判均廢棄。
右開廢棄部分，被上訴人在第一審簡易之訴駁回。
其餘上訴駁回。
第一、二審訴訟費用由上訴人負擔五分之二，餘由被上訴人負擔。
    事  實
甲、上訴人方面：
一、聲明：求為判決：請求廢棄原判決，駁回被上訴人於第一審之訴。
二、陳述：除與原判決記載相同者，茲引用之外，補稱：
（一）編號二十三的會是被上訴人加入的，蕭明珠的會也是被上訴人加入的，只是用
      蕭明珠的名字，標金上訴人是交給被上訴人的先生，編號二十三號的會活會與
      死會，第三次標到的會，有繳了四、五次，會都是被上訴人繳的。
（二）上訴人並沒有委託被上訴人把得標的錢交給蕭明珠，且被上訴人並沒有上訴人
      的委託書，委託被上訴人繳交得標款給蕭明珠，如果受託轉交，被上訴人說有
      轉交的證明，之前在調解委員會她沒有拿出證明，一直到刑事庭她才提出來，
      且一直未將證明拿給我們，所以我認為他的收據是假的。
（三）會錢本來就是被上訴人本人的，她卻以蕭明珠的名義去參加互助會，在社會上
      ，會員以他人名義參加互助會是常見的。
（四）被上訴人編號二十四、二十五的死會，會款合計新台幣（以下同）四十八萬元
      ，一直到結束都沒有繳，這部分主張抵銷。
三、證據：除援用第一審所提證據外，並聲請訊問證人李林玉鑾、蕭明珠、陳彩雲。
乙、被上訴人方面：
一、聲明：求為判決：駁回上訴。
二、陳述：除與原判決記載相同者，茲引用之外，補稱：
（一）蕭明珠是被上訴人大姐的女兒，被上訴人與上訴人的感情相當好，而且上訴人
      與蕭明珠也認識了十幾年，蕭明珠因為之前曾參加上訴人的互助會信用良好，
      所以上訴人在招會，蕭明珠又參加互助會，蕭明珠參加上訴人的會，繳了十五
      會後，就沒有繳死會錢，上訴人找不到蕭明珠，就轉而向被上訴人索討會款，
      但互助會應該是會首與會角的關係，標會都是蕭明珠本身去標的，上訴人會打
      電話給蕭明珠要他繳會款，有時蕭明珠沒有空，就請求我轉交給上訴人。
（二）如果蕭明珠也算是被上訴人的會，拿給上訴人的會錢會不一樣，還要扣掉兩個
      活會款。標到那一次活會款也不用繳，蕭明珠第三次會期標到，以三千元標到
      ，都是採內標，之後他就是死會，以後就要付二萬元的死會會錢，若被上訴人
      標到的話，是五十八萬四千元，但是上訴人拿給蕭明珠的是六十一萬八千元，
      可見得當時死會是蕭明珠的。
三、證據：除援用第一審所提證據外，補提照片一張、互助會單影本一件為證，並聲
    請訊問證人曾江泉。
    理      由
一、被上訴人起訴主張：上訴人組織民間互助會並擔任會首，召集被上訴人參加二會
    ，會期自民國（下同）八十五年十二月十五日起至八十八年十一月十五日止，含
    會首共三十七會，每月十五日標會，每會二萬元，採內標制。而被上訴人先於八
    十七年十月十五日以標金二千四百元標得編號二十四號互助會一會，扣除另一活
    會即編號二十五號一萬七千六百元後，應得六十七萬一千二百元，惟上訴人僅給
    付五十五萬一千二百元，尚餘十二萬元未給付。嗣後上訴人又於八十七年十二月
    十五日以標金二千五百元標得編號二十五號一會，扣除前次死會二萬元後，應得
    會款六十七萬二千五百元，惟上訴人並未給付，從而上訴人總計尚應給付被上訴
    人七十九萬二千五百元。為此本於會款給付請求權，請求上訴人給付如原審主文
    第一項所示金額。上訴人則辯稱：被上訴人以其自己名義參加系爭互助會編號二
    十四號、二十五號各一會，另以「蕭明珠」名義參加編號二十三號一會，且「蕭
    明珠」部分之會款均由被上訴人繳納，並於八十六年一月十五日得標，「蕭明珠
    」從未向上訴人表示其授與代理權予被上訴人，足證系爭互助會編號二十三號之
    會員並非「蕭明珠」，而係被上訴人本人。被上訴人應得會款計算如下：
（一）被上訴人雖標得編號二十四號會款，應得六十八萬八千八百元，惟扣除編號二
      十三號「蕭明珠」部分死會會款十二萬元（八十七年五月十五日起至八十七年
      十月十五日止共六期）及編號二十五號活會一萬七千六百元後，應得五十五萬
      一千二百元，上訴人並已全數給付。
（二）被上訴人雖又標得編號二十五號會款，應得六十九萬二千五百元，但被上訴人
      共積欠被告死會會款達七十二萬元，尚未給付：(1)編號二十四號死會會款二十
      六萬元（八十七年十一月十五日起至八十八年十一月十五日止共十三期），(2)
      編號二十五號死會會款二十二萬元（八十八年一月十五日起至八十八年十一月
      十五日止共十一期），(3)及編號二十三號死會會款二十六萬元（八十七年十一
      月十五日起至八十八年十一月十五日止共十三期），主張抵銷，拒絕給付上開
      會款等語，資為抗辯。
二、被上訴人主張參加上訴人所召集之互助會，惟上訴人未將應得之會款交付被上訴
    人之事實，業據其提出互助會單、明細表、收據影本各一份、計算表影本二份、
    存證信函影本三份為證，上訴人則自認被上訴人標得系爭互助會編號二十四號會
    款，應得會款六十七萬一千二百元，惟上訴人僅給付五十五萬一千二百元；又標
    得編號二十五號會款，應得會款六十七萬二千五百元，惟上訴人尚未給付，是被
    上訴人此部分主張，堪信為真實。次查系爭互助會編號第二十三號為「蕭明珠」
    名義，並非被上訴人，有互助會單影本一份附卷可稽，則上訴人辯稱該「蕭明珠
    」名義即為本件被上訴人，既為被上訴人所否認，其自應就此負舉證責任。惟查
    上訴人僅空言辯稱：「蕭明珠」並未以書面及口頭向上訴人表示參加系爭互助會
    ，且加入之初，係由被上訴人親自加入，「蕭明珠」亦未向上訴人提出任何委任
    被上訴人為代理人之委託書，亦未在互助會到場，且標會、領取標金、繳納死會
    會款等，均由被上訴人親自辦理云云，並未提出確切證據予以證明，自不足以認
    定以「蕭明珠」名義加入之編號二十三會即為被上訴人所加入。且上訴人如認為
    「蕭明珠」即本件被上訴人，則何以又允諾被上訴人以「蕭明珠」名義參加系爭
    互助會？上訴人何以又不附加任何註記以顯示「蕭明珠」名義加入之編號二十三
    號會即被上訴人所加入？再者，被上訴人主張以「蕭明珠」名義加入之編號二十
    三號會，係於系爭互助會之第三次會期即以三千元標息得標，上訴人所給付之得
    標金為六十一萬八千元一節，為上訴人所不爭執（見本院九十年七月三日準備程
    序筆錄），是倘該會係被上訴人借用「蕭明珠」名義所加入，衡情上訴人所給付
    之得標金，應併將被上訴人以自己名義加入之編號二十四、二十五號兩會之活會
    會款三萬四千元扣除，即為五十八萬四千元始為合理，惟上訴人卻未予扣除而仍
    給付得標金六十萬八千元，益見系爭以「蕭明珠」名義加入之編號二十三號會並
    非被上訴人所參加。是上訴人辯稱「蕭明珠」應給付上訴人之會款與被上訴人之
    請求相抵銷，於法不合，不應准許。惟被上訴人自認就編號二十四號死會款二十
    六萬元、編號二十五號死會款二十二萬元，合計四十八萬元，均未繳納（見九十
    年九月七日言詞辯論筆錄），上訴人主張抵銷，就此部分範圍內，應予准許。從
    而，被上訴人請求上訴人給付七十九萬二千五百元，就三十一萬二千五百元之範
    圍內，為有理由，應予准許。
四、綜上所述，被上訴人本於合會之法律關係，請求上訴人給付七十九萬二千五百元
    ，於三十一萬二千五百元之範圍內，為有理由，應予准許。逾此所為請求，為無
    理由，應予駁回。上訴意旨就此部分指摘原判決不當，求予廢棄改判，為有理由
    。至於上開應准許部分，原審判命上訴人給付，並依民事訴訟法第三百八十九條
    第一項第三款規定依職權為假執行之宣告，核無違誤，上訴意旨，就此部分，仍
    執陳詞，指摘原判決不當，求予廢棄，為無理由，應駁回其上訴。
五、本件為判決基礎之事實已臻明顯，兩造其餘陳述、其他攻擊防禦方法及未經援用
    之證據，均與本件判決結果無涉，不另為一一論究審酌，併此敘明。
六、據上論結，本件上訴為一部有理由，一部無理由，依民事訴訟法第四百三十六條
    之一第三項、第四百五十條、第四百四十九條第一項、第七十九條但書，判決如
    主文。
中      華      民      國    九十      年      九      月    二十一    日
                          臺灣板橋地方法院民事第四庭
~B審判長法  官  高文淵
~B      法  官  解惟本
~B      法  官  潘翠雪
右正本證明與原本無異
本判決不得上訴
中      華      民      國    九十      年      九      月    二十四    日
~B法院書記官  王苑琦


司法院資訊處製作；財團法人民間司法改革基金會備份。
